臺灣苗栗地方法院刑事判決
110年度易字第505號
公  訴  人  臺灣苗栗地方檢察署檢察官
被      告  蕭志成


上列被告因妨害自由案件，經檢察官提起公訴（110年度偵字第6
578號），本院判決如下：
    主    文
蕭志成犯強制罪，累犯，處拘役肆拾日，如易科罰金，以新臺幣
壹仟元折算壹日。
    犯罪事實
一、蕭志成於民國110年9月3日上午7時30分許，因與張榮盛有行
    車糾紛，竟基於強制之犯意，於同日上午7時32分許，在苗
    栗縣○○市○○里○○0號「新英國小」旁，駕駛車牌號碼00-0000
    號自用小貨車，突由台13線內側車道加速向右偏駛至外側車
    道，再越過路面邊線，迫使騎乘車牌號碼000-0000號普通重
    型機車、原行駛在外側車道欲直行之張榮盛僅能右偏駛向路
    邊停車而無法正常行駛，藉此阻擋張榮盛行車動線，以此脅
    迫方式妨害張榮盛駕車正常行駛於道路之權利。
二、案經張榮盛告訴苗栗縣警察局苗栗分局報告臺灣苗栗地方檢
    察署檢察官偵查起訴。
    理    由
壹、程序部分：
一、除簡式審判程序、簡易程序及第376 條第1 項第1 款、第2
    款所列之罪之案件外，第一審應行合議審判，刑事訴訟法第
    284 條之1 定有明文。查本案起訴罪名，核與刑事訴訟法第
    376 條第1 項第1款之規定相符，依首開規定，本案法院組
    織應為獨任審判無誤，先予敘明。
二、按被告以外之人於審判外之言詞或書面陳述，除法律有規定
    者外，不得作為證據，刑事訴訟法第159 條第1 項固有明文
    。惟被告以外之人於審判外之陳述，經當事人於審判程序同
    意作為證據，法院審酌該言詞陳述或書面陳述作成時之情況
    ，認為適當者，亦得為證據；當事人、代理人或辯護人於法
    院調查證據時，知有上開刑事訴訟法第159 條第1 項不得為
    證據之情形，而未於言詞辯論終結前聲明異議者，視為同意
    作為證據，刑事訴訟法第159 條之5 亦有明文。查本案以下
    所引各項對被告蕭志成以外之人於審判外之陳述，均經檢察
    官、被告同意作為證據（見本院卷第44頁) ，迄言詞辯論終
    結前復未聲明異議，本院審酌該等陳述並無證明力顯然過低
    之情事，依各該陳述作成時之狀況，並無不適當或顯不可信
    之情形，且與待證事實具有關聯性，認為以之作為證據應屬
    適當，均有證據能力。
三、按關於非供述證據之物證，或以科學、機械之方式，對於當
    時狀況所為忠實且正確之記錄，性質上並非供述證據，均應
    無傳聞法則規定之適用；如該非供述證據非出於違法取得，
    並已依法踐行調查程序，即不能謂無證據能力（最高法院97
    年度台上字第1401號、97年度台上字第6153號、97年度台上
    字第3854號判決要旨參照）。本案判決以下引用之非供述證
    據，固無刑事訴訟法第159 條第1 項規定傳聞法則之適用，
    然經本院於審理時依法踐行調查證據程序，與本案待證事實
    具有自然之關聯性，且無證據證明係公務員違法取得之物，
    依法自得作為證據。
貳、認定犯罪事實之證據及理由：
一、訊據被告蕭志成矢口否認有何強制犯行，辯稱：當時前方路
    口剛好紅燈，告訴人張榮盛已經把機車停下來了，我才把我
    的車停到告訴人前方，我沒有強制他停車等語。
二、經查：
  ㈠證人即告訴人張榮盛於偵訊具結證稱：110年9月3日那天早上
    ，我原本騎乘機車行駛在台13線上，經過成昌社區路口處時
    ，被告駕駛的小貨車突然從路口開出來，我煞車並長按喇叭
    ，他對我嗆聲，我也對他比中指，我就騎車離開。我後來騎
    到外側車道時，被告從後方追上我，沒有打方向燈就切到我
    的機車前方，我被迫停車，我很害怕，我跟他說我有行車紀
    錄器，他才離開等語（見偵卷第61頁）。
  ㈡經本院當庭勘驗告訴人提供之（車頭）行車紀錄器及新英國
    小前路口監視器畫面，勘驗結果如下：
　1.告訴人之機車（車頭）行車紀錄器畫面（苗栗市台13 線、
    成昌社區路口處）
　　檔案名稱：報案人行車紀錄(2).MP4
    （下稱勘驗結果甲）
編號 畫面時間 勘驗內容 1 07:29:55 影片開始。行車紀錄器畫面顯示為告訴人騎乘MYP-3578號普通重型機車（於以下本院勘驗結果甲、乙、丙均稱A車）之車頭畫面。 2 07:29:55至07:31:37 告訴人騎乘A車行駛於台13 線，僅有風切、引擎及胎噪聲，畫面無異常。 3 07:31:37至07:31:41 告訴人騎乘A車行駛於台13線之內側車道。 於07:31:38，明顯可見被告駕駛之R2-3301號自用小貨車（於以下本院勘驗結果甲、乙、丙均稱B 車）正自成昌社區駛出，車身已進入台13線之外側車道。 於07:31:39，告訴人騎乘之A車有剎車的動作。於07:31:40 至07:31:42，告訴人長鳴喇叭，直至通過台13線與成昌社區路口。被告駕駛B車，已右轉進入台13線之外側車道。 4 07:31:41至07:31:42 告訴人騎乘A車行駛於台13線之內側車道，與在外側車道由被告駕駛之B車呈平行。 5 07:31:42至07:31:43 於07:31:43，被告：叭什麼啦？（台語） 6 07:31:43至07:31:55 告訴人騎乘A車超越被告駕駛之B車後，行駛於B 車之前，向右切至台13線之外側車道。 7 07:31:55 影片結束。 
　2.告訴人之機車（車頭）行車紀錄器畫面（新英國小前）
    檔案名稱：報案人行車紀錄 (4).MP4
    （下稱勘驗結果乙）
編號 畫面時間 勘驗內容 1 07:31:55 影片開始。行車紀錄器畫面顯示為告訴人騎乘A車車頭畫面。 2 07:31:55至07:32:13 告訴人騎乘A車行駛於台 13 線之外側車道，畫面無異常。 3 07:32:13至07:32:17 於07:32:14，可見被告駕駛之B車進入行車紀錄器畫面顯示範圍，B車此時已越過車道分隔線駛入台13線之外側車道，並繼續向右偏駛；告訴人騎乘之A車受迫向右越過路面邊線行駛。於07:32:13至07:32:14，被告：幹你娘，你叭什麼？於07:32:17，B車之右前輪亦越過路面邊線後停車；A車受迫亦停車於B車之右側後方。 4 07:32:17至07:33:04 於07:32:20，被告下車，與告訴人發生爭執。 被告：你叭什麼？（台語）你比中指是什麼意思？（對著告訴人比中指） 告訴人：剛剛行車紀錄器都有記錄到。 被告：你比中指是什麼意思？你罵我。 告訴人：我剛剛在白車後面。 被告：啊，你比中指，你比中指是什麼意思？ 告訴人：要不然叫警察嗎？ 被告：你叫警察，麻煩，怎樣？你比中指是什麼意思？幹你娘雞巴。 告訴人：叫警察嗎。 被告：不然你哭爸什麼？（台語） 告訴人：（無法辨識） 被告：你家沒老母是不是？（台語） 告訴人：（無法辨識） 被告：你家有沒有老母？（台語） 告訴人：我那邊有行車紀錄器。 被告：（無法辨識） 告訴人：（無法辨識），我現在就打電話，你不要跑喔，我現在錄影中。 於07:32:54，被告駕駛之B車之副駕駛座開啟，一名女子下車後向後看了一下再上車。 5 07:33:04至07:33:10 被告駕駛B車離開現場。 6 07:33:10至07:33:33 畫面無異常。 7 07:33:33 影片結束。 
  3.苗栗市新英國小前路口監視器畫面
    檔案名稱：新英國小前路口監視器.AVI
    （下稱勘驗結果丙）
編號 畫面時間 勘驗內容 1 07:28:34 影片開始。監視器畫面顯示為台 13 線，苗栗縣新英國小前之紅綠燈路口，監視器畫面之中間上方有一遊覽車正往監視器畫面下方行駛。被告駕駛之B 車則於遊覽車後方之台13線外側車道。 2 07:28:34至07:28:44 被告駕駛之B 車自07:28:38 起，即自台13線之內側車道先向右越過車道分隔線駛入外側車道，並繼續向右偏駛。 於07:28:40，告訴人騎乘之A 車原於遊覽車後方之台 13 線外側車道行駛，亦向右偏駛，出現於監視器畫面。 於07:28:43，告訴人騎乘之A車停下來，被告駕駛之B車則停於A車之前。 3 07:28:44至07:29:09 於07:28:48，被告下車，往告訴人騎乘之A車之方向走去。被告與告訴人有所互動（距離過遠，無法確認有無肢體接觸）。 4 07:29:09至07:29:32 被告與告訴人之身影皆被遊覽車擋住。 5 07:29:32至07:29:58 被告駕駛之B車開始移動，離開現場。 6 07:29:58至07:30:00 畫面無異常。 7 07:30:00 影片結束。 
  ㈢由證人張榮盛前揭證述，對照本院前揭勘驗結果，可知被告
　  駕駛之車輛與告訴人騎乘之機車於台13線與成昌社區路口處
　  確有發生行車糾紛（勘驗結果甲編號3），而告訴人行駛至 
     新英國小前時，其機車仍持續向前行駛之際，被告之車輛
  自
　  告訴人機車左後方向右靠近告訴人機車後，仍持續往右偏 
　  駛，使告訴人機車僅能右偏至路面邊線外停車（勘驗結果乙
　  編號3、勘驗結果丙編號2），足證被告之駕車行為，已使告
　  訴人之機車無法正常向前行駛而受迫停車於路旁。再觀之被
　  告迫使告訴人之機車停車後，其下車與告訴人理論之內容
　 （勘驗結果乙編號4），堪認被告係因其在台13線與成昌社區
　  路口處與告訴人之行車糾紛而心生不滿，主觀上基於妨害告
　  訴人自由行使道路上之強制犯意，駕駛其車輛靠近告訴人之
　  機車後，故意向右偏駛，迫使告訴人向右停車而無法正常行
　  駛，以此脅迫方式妨害告訴人駕車正常行駛於道路之權利甚
　  明。被告所辯前詞，顯與前揭事證不符，純屬事後卸責之 
　  詞，全無足採。
三、綜上，本案事證明確，被告犯行堪以認定，應予依法論罪科
    刑。
參、論罪科刑：
一、核被告所為，係犯刑法第304條第1項之以脅迫妨害人行使權
    利之強制罪。
二、被告前因違反毒品危害防制條例案件，經本院以105年度苗
    簡字第1209 號判決判處有期徒刑3 月確定，嗣於106年7月2
    1日執行完畢，此有臺灣高等法院被告前案紀錄表在卷可按
    （見本院卷第14頁至第15頁），被告受有期徒刑執行完畢，
    5 年以內故意再犯本案有期徒刑以上之罪，構成累犯。本院
    依司法院釋字第775 號解釋意旨，審酌被告前因犯罪而經徒
    刑執行完畢後，理應產生警惕作用，能因此自我控管，不再
    觸犯有期徒刑以上之罪，卻於執行完畢後便故意再犯本案之
    罪，足見被告有其特別惡性，且前罪之徒刑執行無成效，對
    於刑罰之反應力顯然薄弱，再考量被告前案所犯與本案所犯
    之罪質雖異，然依被告本案所犯情節，因累犯加重其最低本
    刑，尚無司法院釋字第775 號解釋所謂加重最低本刑致生行
    為人所受之刑罰超過其所應負擔罪責之情形（最高法院109 
    年度台上字第51號、第247 號、第518 號、第691號等判決
    意旨參照），綜上，本院認有必要依刑法第47條第1 項之規
    定，加重其刑。
三、爰以行為人之責任為基礎，審酌被告不思以理性方式處理糾
    紛，未能克制情緒，率爾以上開脅迫手段在市區道路妨害告
    訴人駕車正常行駛之權利，侵害他人自由法益，更造成道路
    安全之潛在危害，所為實屬不該；又考量被告之前科素行（
    累犯部分不予重複評價）、犯後未能坦認犯行之態度，兼衡
    被告自述之智識程度、家庭經濟、生活狀況（見本院卷第50
    頁至第51頁），暨告訴人之意見等一切情狀，量處如主文所
    示之刑，並諭知易科罰金之折算標準，以期相當。　　　
據上論斷，應依刑事訴訟法第284 條之1 、第299 條第1 項前段
，刑法第304條、第47條第1項、第41條第1項前段，刑法施行法
第1條之1第1項判決如主文。
本案經檢察官廖倪凰提起公訴，檢察官黃智勇到庭執行職務。
中　　華　　民　　國　　111 　年　　3 　　月　　14　　日
                  刑事第二庭  法　官    陳雅菡
以上正本證明與原本無異。　　　　　　　　　　　　　　　　
如不服本判決應於收受判決後20日內向本院提出上訴書狀，並應
敘述具體理由。其未敘述上訴理由者，應於上訴期間屆滿後20日
內向本院補提理由書(均須按他造當事人之人數附繕本)「切勿逕
送上級法院」。告訴人或被害人如對本判決不服者，應具備理由
請求檢察官上訴，其上訴期間之計算係以檢察官收受判決正本之
日期為準。　　　　　　　　　　　　　　　　　　　　　　　
    　　　　　　　　　　　　　書記官　  林義盛
中　　華　　民　　國　　111 　年　　3 　　月　　14　　日
附錄論罪科刑法條：
中華民國刑法第304條
以強暴、脅迫使人行無義務之事或妨害人行使權利者，處3年以
下有期徒刑、拘役或9千元以下罰金。
前項之未遂犯罰之。